臺灣士林地方法院刑事判決　　　　　　　　　　　　　九十三年度易字第一六七號
　　公　訴　人　臺灣士林地方法院檢察署檢察官
　　被　　　告　乙○○
　　　　　　　　甲○○
右列被告因傷害案件，經檢察官提起公訴（九十二年度偵字第一００九０號），本院
判決如左：
    主  文
乙○○傷害人之身體，處拘役伍拾伍日，如易科罰金以佰元折算壹日。
甲○○傷害人之身體，處拘役貳拾日，如易科罰金以佰元折算壹日。
    事  實
一、乙○○與甲○○原係男女朋友關係，交往六年來，感情尚平順，邇來因屢有爭吵
    ，致感情不睦。民國（下同）九十二年六月十七日凌晨，甲○○遭乙○○掛其電
    話，乃心生不滿，遂於同日上午九時三十分許至臺北市大同區○○○路○段六九
    巷三號一樓乙○○住家兼辦公處所，欲找乙○○理論，二人隨即發生嚴重口角，
    甲○○乃隨手取出修指甲挫刀，作勢攻擊乙○○，幸乙○○閃避得宜，並未受傷
    ，旋奪下甲○○手中之修指甲挫刀，甲○○此舉動引起乙○○之不悅，竟基於普
    通傷害之犯意，先以雙手掐住甲○○之脖子，繼動手毆打甲○○左胸部，並以腳
    踢其左腿，而甲○○不甘被打，亦基於普通傷害之犯意，即出手反擊，以手抓乙
    ○○之臉部及頸部數次，二人並互相拉扯扭打，嗣經甲○○求饒，乙○○始罷手
    ，甲○○因此受有頸部多處擦傷（三乘一公分、一乘一公分、一乘一公分）、左
    胸部瘀血（五乘二點五公分）、左大腿瘀血（三乘二點五公分）、左膝蓋瘀血（
    一點五乘一公分）、左後上臂瘀血（七乘一點五公分）、左手肘瘀血（二乘零點
    八公分）、左手腕部瘀血（二乘一點五公分）、右手背擦傷（零點五乘零點五公
    分）等普通傷害，乙○○則受有面部及頸部多處條狀擦傷（零點五乘八公分、七
    乘零點五公分、一乘八公分、一乘三公分、零點三乘三公分、零點五乘二公分、
    零點五乘三公分、一乘六公分、零點五乘四公分、零點五乘六公分）之普通傷害
    。
二、案經乙○○、甲○○訴由臺北市政府警察局大同分局報請臺灣士林地方法院檢察
    署檢察官偵查起訴。
    理  由
一、認定犯罪事實所憑的證據和理由：
    (一)前述事實，業據乙○○、甲○○互相指訴詳細。
    (二)乙○○、甲○○分別受有上述傷害，有臺北市立中興醫院甲種診斷證明書一紙
      及二紙可證明。
    (三)經核乙○○、甲○○二人所提出之驗傷診斷書，其應診日期分別係案發當日及
      翌日，且乙○○面部及頸部多處條狀擦傷，而甲○○左胸部、左大腿、左膝蓋
      、左後上臂、左手肘及左手腕部等處瘀血、頸部多處擦傷、右手背擦傷，顯非
      一時推拉扯而不慎致之，足證被告乙○○、甲○○動手之際，應有故意傷害對
      方情事。
二、對於被告乙○○辯解的判斷：
    (一)被告乙○○辯稱：案發當天是甲○○先打電話說要挖伊眼珠，且她拿挫刀揮向
      伊，伊基於防衛才將她的挫刀取下，但甲○○用手抓伊臉部及眼睛、頸部，伊
      有將甲○○推開，推開後伊並沒有出手打她，因她一直亂揮，伊受不了，所以
      將她一直推開，因伊要保護伊臉部，在推的過程中，伊不知有無推到她那個部
      位云云。
    (二)經查：
      (1)甲○○於九十二年六月十七日案發當日及翌（十八）日二次前往臺北市立中
        興醫院診斷結果，其左胸部、左大腿、左膝蓋、左後上臂、左手肘及左手腕
        部確有瘀血，而頸部多處及右手背亦受有擦傷，此有該醫院甲種診斷證明書
        二紙在卷可佐，顯非普通推拉扯受傷，已如前述，苟誠如被告乙○○所言僅
        係將甲○○推開，何以甲○○身體部位有多處瘀血及擦傷？又何以其左大腿
        及左膝蓋會有瘀血受傷？在在均與常情有悖，是被告乙○○所辯只是將甲○
        ○推開，並未出手打她云云，要屬卸責之詞，不足為採。
      (2)又按刑法第二十三條之正當防衛，係以對於現在不法之侵害，而出於防衛自
        己或他人權利之行為為要件，從而正當防衛，必有現在不法之侵害存在，始
        能成立，若侵害已成過去，或預料有侵害而侵害尚未發生時，則其加害行為
        ，自無成立正當防衛之可言，次按「防衛過當係指為排除現在不法侵害之全
        部防衛行為欠缺必要性及相當性之情形之義，必係防衛行為，始生是否過當
        之問題，若其行為與正當防衛之要件不符，如基於犯罪之意思而為者，即非
        防衛行為，自無是否過當之可言。」（最高法院七十六年度臺上字第六八０
        七號判決可資參照）。查本件被告乙○○雖以甲○○當時靠近時係欲持修指
        甲的挫刀攻擊其眼部，但沒有刺到，其有將挫刀奪下，又甲○○想動手抓其
        臉部，其才出手推甲○○，其係屬正當防衛云云置辯，惟被告乙○○於本院
        審理時業已供承當時甲○○雖欲持修指甲的挫刀攻擊其眼睛，但沒有刺到，
        且挫刀被其奪下（詳見本院九十三年三月二十三日準備程序筆錄第三頁）等
        語，參以乙○○其眼部並無受傷情形以觀，可知被告乙○○既已奪下甲○○
        所持之修指甲挫刀，則被告乙○○即無受甲○○侵害之危險，然卻於甲○○
        靠近時即推打甲○○，顯係於爭執中有意加害之行為，自非對現時不法侵害
        而為正當防衛之情事，則被告乙○○上開所辯應為畏罪卸責之詞，殊不足採
        信。
三、對於被告甲○○辯解的判斷：
    (一)被告甲○○辯稱：因案發前乙○○一直找伊要錢，伊沒有理他，九十二年六月
      十七日上午九點半乙○○騙伊過去他家，伊以為沒事了，所以才去他家，到了
      之後，他卻對伊兇吼，一直唸，後來就打伊，他邊唸邊打伊耳光，跟著抓伊頭
      撞牆，他越打越兇，他先掐伊脖子，又一拳打伊左胸部，伊沒有反抗，因他掐
      伊脖子，伊不能呼吸，只能掙扎，所以手有揮到乙○○的脖子云云。
    (二)惟查：
      (1)乙○○受有如事實欄所示之傷害，亦有臺北市立中興醫院甲種診斷證明書乙
        紙附卷可稽，經核乙○○所提出之驗傷診斷書，其面部及頸部共有十處條狀
        擦傷，顯非手部一時不慎揮到所致，應有故意抓傷情事，足見被告甲○○所
        辯並未與乙○○互相拉扯互毆，係因脖子遭乙○○掐住，才掙扎致手揮到乙
        ○○的頸部云云，核與乙○○所受傷害情節不符，尚難採信。
      (2)另按依最高法院八十四年度臺非字第二０八號判決「衡之一般社會經驗法則
        ，互毆係屬多數動作構成單純一罪而互為攻擊之傷害行為，縱令一方先行出
        手，而還擊一方在客觀上茍非單純僅對於現在不法之侵害為必要排除之反擊
        行為，因其本即有傷害之犯意存在，則對其互為攻擊之還手反擊行為，自無
        主張防衛權之餘地。」及最高法院三十年上字第一０四０號判例「正當防衛
        必須對於現在不法之侵害始得為之，侵害業已過去，即無正當防衛可言，至
        彼此互毆，又必以一方初無傷人之行為，因排除對方不法之侵害而加以還擊
        ，始得以正當防衛論。故侵害已過去後之報復行為，與無從分別何方為不法
        侵害之互毆行為，均不得主張防衛權」所揭示之意旨，無從分別何方為不法
        侵害之互毆行為，已難認係正當防衛而阻卻違法，另觀諸本件被告乙○○及
        甲○○二人互相拉扯攻擊對方，足證其二人各自基於傷害之犯意攻擊對方，
        並非出於防衛目的甚明，從而被告甲○○所辯係基於防衛始用手掙扎而揮到
        乙○○的脖子乙節，核非事實，無從採憑。
    (三)又被告甲○○雖於本院九十三年三月二十三日行準備程序時請求傳訊證人即到
      場處理員警吳建勳，惟嗣於本院審理中表示無其他證據請求調查，且依前述事
      證，已足資證明被告乙○○及甲○○傷害犯行，是被告甲○○前開聲請，核無
      必要，併予敘明。
四、綜上所述，參互各情，被告乙○○、甲○○前揭傷害犯行，已臻明確，所辯要屬
    卸責之詞，均不足採信，渠等犯行堪以認定，應予依法論科。
五、論罪科刑的理由：
    (一)被告乙○○、甲○○所為，均係觸犯刑法第二百七十七條第一項之普通傷害罪
      。
    (二)爰審酌被告甲○○有妨害名譽罪前科，被告乙○○則無不良素行，此有臺灣高
      等法院被告全國前案紀錄表存卷可按，其二人僅因男女朋友日常爭吵，即動手
      互毆，被告乙○○下手較重，造成被告甲○○所受傷害非輕，及渠等犯罪之動
      機、目的、手段、所受之傷害、犯後態度等一切情狀，各量處如主文所示之刑
      ，並均諭知易科罰金之折算標準，以資警惕。
六、適用的法律：
    (一)程序法方面：刑事訴訟法第二百九十九條第一項前段。
    (二)實體法方面：刑法第二百七十七條第一項、第四十一條第一項、罰金罰鍰提高
      標準條例第一條前段、第二條。
本案經檢察官王巧玲到庭執行職務。
中      華      民      國     九十三     年      五     月      五     日
                                      臺灣士林地方法院刑事第三庭
                                          審判長法  官  雷  雯  華
                                                法  官  王  俊  雄
                                                法  官  李  育  仁
右正本證明與原本無異。
如不服本判決，應於判決送達後十日內，向本院提出上訴狀。
                                                書記官  陳  玉  瓊
中      華      民      國     九十三     年      五     月      六     日
附錄本判決論罪科刑依據之法條：
中華民國刑法第二百七十七條：
 (普通傷害罪)
  傷害人之身體或健康者，處三年以下有期徒刑、拘役或一千元以下罰金。
  犯前項之罪因而致人於死者，處無期徒刑或七年以上有期徒刑；致重傷者，處三年
  以上十年以下有期徒刑。
